臺灣高等法院臺南分院刑事裁定
111年度毒聲重字第11號
聲  請  人
即  被  告  陳建文
上列聲請人因毒品危害防制條例案件，對於本院111年度毒抗字
第95號中華民國111年2月8日所為的第二審確定裁定（下稱本院
前審裁定），聲請重新審理，本院裁定如下：
    主  文
重新審理之聲請駁回。
    理  由
一、本院前審裁定意旨略以：被告於民國107年6月5日22時30分
    許，在臺南市○○區○○街00號住處，以注射方式施用海洛因一
    次，嗣經警於翌（6）日6時31分，在上址執行搜索，扣得海
    洛因1包（檢驗後淨重0.029公克）、注射針筒3支、安非他
    命吸食器1組及玻璃球4個等物，並持臺灣臺南地方檢察署（
    下稱臺南地檢署）檢察官核發之鑑定許可書採集其尿液送驗
    ，結果呈鴉片類陽性反應，業據被告坦承不諱，並有搜索扣
    押筆錄、扣押物品目錄表、送驗尿液編號及年籍對照表、臺
    灣檢驗科技股份有限公司濫用藥物檢驗報告可稽，而被告最
    近一次因施用毒品經送觀察勒戒或強制戒治的紀錄，係於91
    年8月23日停止戒治交付保護管束，於92年1月22日期滿執行
    完畢，爰准許檢察官的聲請，依毒品危害防制條例第20條第
    3項、第1項規定，將被告送勒戒處所觀察、勒戒等語。
二、抗告意旨略以：伊上開施用毒品犯行，原經檢察官提起公訴
    ，經臺灣高等法院臺南分院以109年度上訴字第1097號判決
    判處公訴不受理確定，依照毒品條例第35條之1第2款規定：
    「審判中之案件，由法院依修正後規定處理；依修正後規定
    應為不起訴處分或不付審理之裁定者，法院應為免刑之判決
    或不付審理之裁定」，檢察官應該為不起訴處分，但檢察官
    卻又重新聲請觀察勒戒，本院111年度毒抗字第95號竟然裁
    定准許，為此聲請重新審理，請求駁回檢察官的聲請。
三、觀察、勒戒及強制戒治之裁定確定後，有下列情形之一，認
    為應不施以觀察、勒戒或強制戒治者，受觀察、勒戒或強制
    戒治處分之人，或其法定代理人、配偶，或檢察官得以書狀
    敘述理由，聲請原裁定確定法院重新審理：①適用法規顯有
    錯誤，並足以影響裁定之結果者。②原裁定所憑之證物已證
    明為偽造或變造者。③原裁定所憑之證言、鑑定或通譯已證
    明其為虛偽者。④參與原裁定之法官，或參與聲請之檢察官
    ，因該案件犯職務上之罪，已經證明者。⑤因發現確實之新
    證據足認受觀察、勒戒或強制戒治處分之人，應不施以觀察
    、勒戒或強制戒治者。⑥受觀察、勒戒或強制戒治處分之人
    ，已證明其係被誣告者。毒品危害防制條例第20條之1第1項
    定有明文。
四、被告於民國107年6月5日22時30分許，在臺南市○○區○○街00
    號住處，以注射方式施用海洛因一次，被告對於此次犯行並
    不爭執，且有上開證據在卷可參，被告此部分犯行堪予認定
    。而被告最近一次因施用毒品經送觀察勒戒或強制戒治的紀
    錄，係於91年8月23日停止戒治交付保護管束，於92年1月22
    日保護管束期滿，未經撤銷停止強制戒治，經臺南地檢署檢
    察官於92年2月11日以92年度戒毒偵字第14號為不起訴處分
    ，有被告前科紀錄在卷可參，而被告於之前的緩起訴處分期
    間，即在108年間曾有施用第一級毒品紀錄，足認被告在機
    構外的戒癮治療未具成效，則本院前審裁定認為：檢察官審
    酌被告的犯罪情節後，認為不宜再給予被告緩起訴處分，檢
    察官聲請將被告送勒戒處所實施觀察勒戒，於法有據，而依
    毒品危害防制條例第20條第3項、第1項等規定，裁定將被告
    送勒戒處所觀察、勒戒，經核本院前審裁定並無認定錯誤或
    違法不當之處。　　
五、毒品危害防制條例第35條之1雖然規定：「本條例中華民國
    一百零八年十二月十七日修正之條文施行前犯第十條之罪之
    案件（註：第20條、第23條係於109年7月15日生效施行），
    於修正施行後，依下列規定處理：①偵查中之案件，由檢察
    官依修正後規定處理。②審判中之案件，由法院依修正後規
    定處理；依修正後規定應為不起訴處分或不付審理之裁定者
    ，法院應為免刑之判決或不付審理之裁定。③判決確定尚未
    執行或執行中之案件，適用修正前之規定」。然而本案被告
    的上開犯罪情節，前經檢察官起訴後，本院109年度上訴字
    第1097號判決判處公訴不受理的理由，是認為被告本案施用
    毒品犯行，既然係在前案強制戒治執行完畢3年以後所為，
    依照新修正的毒品危害防制條例第20條規定，及最高法院對
    於何謂「執行完畢3年後」的最新見解，認為被告本案施用
    毒品犯行，法院不應判刑，而應該由檢察官續行偵查，視個
    案的證據、情況，另為適當的處分，有該判決書在卷可參，
    而檢察官依據被告的上開犯罪情節、前案強制戒治的時間、
    之前緩起訴處分期間曾經施用毒品的情形，聲請法院裁定觀
    察勒戒，客觀上並無違法不當之處（被告嗣後如果觀察勒戒
    或強制戒治期滿，而無應行起訴的情形，檢察官自然會另為
    不起訴處分）。
六、綜上，被告誤解毒品危害防制條例第35條之1規定的意旨，
    執上開理由聲請重新審理，並無理由，應予駁回。
據上論結，應依毒品危害防制條例第20條之1第4項前段，裁定如
主文。
中　　華　　民　　國　　111 　年　　3 　　月　　14　　日
                  刑事第五庭    審判長法　官  蔡廷宜
                                      法　官  林坤志
                                      法　官  蔡川富
以上正本證明與原本無異。
不得抗告。
　　　　　　　　　　　　　　　　　　　書記官  黃心怡
中　　華　　民　　國　　111 　年　　3 　　月　　14　　日